【裁判字號】    89,訴,149
【裁判日期】    900529
【裁判案由】    毒品危害防制條例
【裁判全文】
臺灣彰化地方法院刑事判決                          八十九年度訴字第一四九號
    公  訴  人  臺灣彰化地方法院檢察署檢察官
    被      告  丙○○
    指定辯護人  本院公設辯護人  乙○○
右列被告因毒品危害防制條例案件，經檢察官提起公訴（八十八年度偵字第四九四九
號），本院判決如左：
    主  文
丙○○販賣第一級毒品，處有期徒刑拾貳年。扣案之行動電話壹支、呼叫器壹支及販
賣毒品所得現金新台幣貳萬元均沒收。
被訴販賣第二級毒品部分無罪。
    事  實
一、丙○○基於營利之犯意，先由甲○○以丙○○所使用之0000000000號
    呼叫器扣機聯絡丙○○，並輸入三七０、０一等代號，以表示向丙○○購買海洛
    因後，再由丙○○於民國八十八年一月二十九日十六時許，持第一級毒品海洛因
    至彰化縣二水鄉濁水溪堤岸上，以新台幣二萬元之價格，販賣海洛因一包（驗還
    淨重三．四二公克，包裝重０．六八公克）予甲○○。嗣甲○○於同日下午十七
    時許，在雲林縣林內鄉○○○路二一號前為警查獲持有該包海洛因，並供出上情
    ，丙○○乃於同日下午十七時三十分許，在彰化縣二水鄉濁水溪堤岸上經警查獲
    ，且從其身上扣得其所有之安非他命二包（毛重七．四公克），以及供販賣毒品
    海洛因所用之行動電話一支、呼叫器一支並現金新台幣二萬五千五百元（其中二
    萬元為販賣海洛因予甲○○之所得，又起訴書誤載扣得現金新台幣五萬元）。
二、案經嘉義市警察局第一分局移送台灣雲林地方法院檢察署呈請台灣高等法院檢察
    署令轉台灣彰化地方法院檢察署檢察官偵查起訴。
    理  由
一、右揭事實，業據證人甲○○結證明確，並有行動電話一支、呼叫器一支及現金二
    萬五千五百元中之二萬元扣案足證，且甲○○為警查獲扣得之白粉一包，經送驗
    結果，亦發現係毒品海洛因，有法務調查局鑑定通知書一紙在卷可稽。被告雖否
    認有右揭犯行，辯稱為警扣得之現金五萬元，乃向其兄所借，非販毒所得云云。
    惟查被告為警查獲扣得之現金確為二萬五千五百元，此從警訊筆錄、扣押書、扣
    押物品清單（包括台灣雲林地方法院檢察署及台灣彰化地方法院檢察署）記載，
    以及被告於八十八年一月三十日，在台灣雲林地方法院檢察署檢察官訊問：「警
    方於八十八年一月二十九日下午五點，在彰化縣二水鄉濁水溪堤防上，查獲你身
    上有安非他命二包七．四公克、呼叫器、行動電話、二萬五千五百元，這些均是
    誰的？」時，答稱：「是我的。」一語觀之甚明。起訴書雖記載扣得被告販賣毒
    品所得五萬元，然卷內查無任何資料足據，應屬誤載。又證人即被告之兄鄭建國
    固證稱：「去年（指八十八年）接近農曆過年時，他（指被告）向我借十萬元，
    我只借他六萬元，詳細借錢日期、交付時間，我不記得，地點是在我家中，．．
    ．」等語。然此與被告先前供稱：「我向我大哥借十萬元，他只給我五萬元。」
    及嗣後供稱：「原先借十萬元，他只給我六萬元，時間是接近農曆尾牙時，交錢
    給我的時間是在夜間，地點在彰化縣溪州鄉○○村○○路○段一二八號我雜貨店
    內，．．．我並沒有和我哥哥住在一起。」等語，有關交付金錢之金額及地點皆
    不相符，已難認有借錢之事實。即縱認被告確曾向證人鄭建國借錢，但依其所供
    ，其既為補貨而借錢，則借得之錢應即用於補貨，豈有不置於家中，反而將之攜
    至二水鄉濁水溪堤岸上之理？故被告為警扣得之金錢，要不可能係其向證人鄭建
    國所借得者。自應認其中之二萬元，乃被告販賣毒品予甲○○所得者無疑。是其
    前揭所辯，無非卸責之詞，不足採信。罪證明確，被告犯行應堪認定。
二、核被告所為，係犯毒品危害防制條例第四條第一項之販賣第一級毒品罪。其持有
    第一級毒品之行為，已為販賣第一級毒品之行為所吸收，不另論罪。又被告所犯
    之罪，其法定刑雖為死刑、無期徒刑，然因其僅販賣一次，販賣所得二萬元，其
    利益亦不大，如予量處無期徒刑，依其情節，尚屬情輕法重，參照大法官會議釋
    字第二六三號解釋之意旨，乃依刑法第五十九條規定，酌減其刑。爰審酌被告之
    素行，及其犯罪之動機、自的、手段、販賣毒品之次數並犯罪後之態度等一切情
    狀，量處如主文所示之刑。扣案之行動電話及呼叫器各一支，被告供稱係其所有
    ，為供販賣毒品所用之物，又扣案現金二萬五千五百元中之二萬元，乃被告販賣
    毒品所得，均應依法併予宣告沒收。至於其餘現金五千五百元，並無證據證明係
    被告販賣毒品所得，因不予宣告沒收。此外，甲○○為警查獲扣得之海洛因一包
    ，業於甲○○毒品案件中裁定沒收銷燬之，故亦不予宣告沒收銷燬。
三、公訴意旨又認被告自八十七年六月初起，至八十八年一月二十九日之前，亦連續
    販賣海洛因予甲○○，然此為被告所否認，且證人甲○○於警訊中及本院審理時
    僅證稱：「我一共向丙○○購買十餘次毒品，第一次於八十七年六月初，在彰化
    縣溪州鄉大庄村旁之堤岸上，以新台幣五千元代價購買安非他命，最後一次便是
    八十八年一月二十九日十六時，在彰化縣二水鄉濁水溪堤岸上，以新台幣二萬元
    代價購買四公克海洛因。」、「我從八十七年六月起向他買過十幾次，地點都在
    濁水溪沿岸堤防，買的毒品有海洛因、安非他命。」等語，對於八十七年六月初
    起，至八十八年一月二十九日之前此段期間，其向被告購買海洛因之時間及次數
    ，並未明確證述，又無其他證物扣案憑參，尚難據此有瑕疵之證述，即認被告亦
    於此段期間販賣海洛因予證人甲○○。此部分公訴事實，本應為無罪之諭知，然
    因公訴人認此部分與前揭論罪部分，有連續犯之裁判上一罪關係，爰不另為無罪
    之諭知。
四、公訴意旨另認被告自八十七年六月初起，至八十八年一月二十九日止，在彰化縣
    二水鄉濁水溪堤岸上，連續販賣安非他命予甲○○，因認被告復涉犯毒品危害防
    制條例第四條第二項之販賣第二級毒品罪。惟此亦為被告所否認，雖證人甲○○
    於警訊中曾述及其於八十七年六月初，在彰化縣溪州鄉大庄村旁之堤岸上，以五
    千元代價，向被告購買安非他命一次等語，但無該次被告販賣之安非他命及販賣
    所得扣案佐證，尚難僅憑證人此部分證言，即認被告有販賣安非他命予甲○○之
    事實。又甲○○其餘證言，亦如上開理由三所述，並未明確，不足以證明被告有
    於八十七年六月初至八十八年一月二十九日之間，有連續販賣安非他命予甲○○
    之犯行。至於被告為警查獲時，固從其身上扣得安非他命二包，但因其有施用安
    非他命之事實（經觀察、勒戒後，受不起訴處分），此有刑案資料查註紀錄表可
    考，自難僅憑其於八十八年一月二十九日持有安非他命二包，即認被告於該日之
    前有販賣安非他命之犯行。是不能證明被告犯販賣安非他命罪，此部分公訴事實
    ，即應為無罪之諭知。
據上論斷，應依刑事訴訟法第二百九十九條第一項前段、第三百零一條第一項，毒品
危害防制條例第四條第一項、第十九條第一項，刑法第十一條前段、第三十八條第一
項第二款、第五十九條，判決如主文。
中      華      民      國    九十      年      五      月    二十九    日
                                臺灣彰化地方法院刑事第三庭
                                    法      官  廖  國  佑
右正本證明與原本無異。
如不服本判決，應於判決送達後十日內，向本院提出上訴狀( 須附繕本 )。
                                    法院書記官  卓  俊  杰
中      華      民      國    九十      年      六      月      四      日
毒品危害防制條例第四條                                              製造、
運輸、販賣第一級毒品者，處死刑或無期徒刑；處無期徒刑者，得併科新臺幣一千萬
元以下罰金。
製造、運輸、販賣第二級毒品者，處無期徒刑或七年以上有期徒刑得併科新臺幣七百
萬元以下罰金。
製造、運輸、販賣第三級毒品者，處五年以上有期徒刑，得併科新臺幣五百萬元以下
罰金。
製造、運輸、販賣專供製造或施用毒品之器具者，處一年以上七年以下有期徒刑，得
併科新臺幣一百萬元以下罰金。
前四項之未遂犯罰之。


司法院資訊處製作；財團法人民間司法改革基金會備份。
